臺灣嘉義地方法院刑事判決
110年度交簡上字第57號
上  訴  人  臺灣嘉義地方檢察署檢察官
上  訴  人  
即  被  告  林宇揚




上列上訴人因被告過失傷害案件，不服本院嘉義簡易庭民國110
年4月30日110年度嘉交簡字第411號第一審判決（聲請簡易判決
處刑案號：臺灣嘉義地方檢察署110年度偵字第2290號），提起
上訴，本院合議庭為第二審判決如下：
    主  文
原判決撤銷。
林宇揚犯過失傷害罪，處拘役參拾伍日，如易科罰金，以新臺幣
壹仟元折算壹日。 
    犯 罪 事 實
一、林宇揚於民國109年9月22日下午4時16分許，騎乘車牌號碼0
    00-0000號之普通重型機車，自嘉義市蘭潭第五停車場出口
    處路邊起駛時，原應依道路交通安全規則第89條第1項第7款
    ，注意前後左右有無障礙或車輛行人，並應讓行進中之車輛
    行人優先通行，且依當時天候晴、日間自然光線、柏油路面
    乾燥無缺陷、無障礙物且視距良好之情形，並無不能注意之
    情事，竟疏未注意，即貿然起駛左轉。適有李庭宏無照騎乘
    車牌號碼000-0000號之普通重型機車，沿環潭公路由南往北
    方向行駛始至該處，兩車因而發生碰撞，致李庭宏人車倒地
    ，並受有右肘、右大腿及趾挫擦傷、右小腿挫傷之傷害。林
    宇揚肇事後，於員警到場處理時，旋即表明自己為肇事人而
    自首主動接受裁判。
二、案經李庭宏訴由嘉義市政府警察局第二分局報告臺灣嘉義地
    方檢察署檢察官聲請簡易判決處刑。
    理  由
一、證據能力部分：
    被告以外之人於審判外之言詞或書面陳述，除法律有規定者
    外，不得作為證據，刑事訴訟法第159條第1項固定有明文。
    惟被告以外之人於審判外之陳述，雖不符同法第159條之1至
    第159條之4之規定，而經當事人於審判程序同意作為證據，
    法院審酌該言詞陳述或書面陳述作成時之情況，認為適當者
    ，亦得為證據；又當事人、代理人或辯護人於法院調查證據
    時，知有第159條第1項不得為證據之情形，而未於言詞辯論
    終結前聲明異議者，視為有前項之同意，同法第159條之5第
    1項、第2項亦有明文規定。本判決下列認定事實所引用之所
    有供述證據，均經依法踐行調查證據程序，檢察官、被告林
    宇揚對本判決所引用被告以外之人於審判外之言詞或書面陳
    述均同意有證據能力（見本審卷第48頁），且迄於本院言詞
    辯論終結前均未表示異議，而該等證據之取得並無違法情形
    ，且與本件待證事實具有關連性，核無證明力明顯過低之事
    由，本院審酌各該證據作成時之情況，並無不當之情形，認
    以之作為證據應屬適當，爰依刑事訴訟法第159條之5規定，
    認有證據能力。其餘資以認定本案犯罪事實之非供述證據，
    亦查無違反法定程序取得之情形，依刑事訴訟法第158條之4
    反面解釋，應具證據能力。
二、認定事實所憑之證據及理由：
(一)上揭事實，業據被告林宇揚於偵查中及本院審理時均坦承不
    諱（見偵卷第6頁反面，本審卷第66、91、107頁），並有證
    人即告訴人李庭宏於警詢及偵查中之指訴明確（見警卷第4
    頁反面、第14頁、偵卷第10頁），及有道路交通事故現場圖
    、道路交通事故調查報告表㈠㈡、現場及車損照片、嘉義市政
    府警察局舉發違反道路交通管理事件通知單等（見警卷第10
    至12、15、16、20至28頁）。而告訴人受有右肘、右大腿及
    趾挫擦傷、右小腿挫傷之傷害，亦有天主教聖馬爾定醫院診
    斷證明書（見警卷第9頁）在卷可佐。
(二)按行車前應注意之事項，依下列規定：起駛前應顯示方向燈
    ，注意前後左右有無障礙或車輛行人，並應讓行進中之車輛
    行人優先通行。道路交通安全規則第89條第1項第7款定有明
    文。此為駕駛人應盡之注意義務，而依卷附之道路交通事故
    調查報告表㈠之記載（見警卷第11頁），事故發生當時天候
    晴、日間自然光線、柏油路面乾燥、無缺陷、無障礙物、視
    距良好，被告並無不能注意之情事，其疏未注意，貿然從停
    車場駛出左轉（往南方向）至告訴人所行駛之車道上，因而
    與告訴人所騎乘之車輛發生碰撞，告訴人並受有前揭傷害，
    其有過失至為明顯。核與本件車禍肇事原因經送請交通部公
    路總局嘉義區監理所嘉雲區車輛行車事故鑑定會鑑定結果：
    「一、林宇揚駕駛普通重型機車，由路旁起駛，往左迴車（
    蘭潭第五停車場），未讓行進中之車輛先行，為肇事原因。
    二、李庭宏駕駛普通重型機車，無肇事因素。（惟無照駕駛
    有違規定）」，此有交通部公路總局嘉義區監理所110年10
    月1日嘉監鑑字第1100141865號函暨所附嘉雲區車輛行車事
    故鑑定會鑑定意見書1份附卷可稽（見本審卷第69至72頁）
    。至於告訴人雖無駕駛執照，此係屬行政處分問題，無解於
    被告上開過失責任之成立，附此敘明。從而，告訴人所受之
    傷害結果，係因被告上開不當駕駛行為所致，足證兩者間具
    有相當之因果關係，本件事證明確，被告犯行堪以認定，應
    依法論科。
三、論罪科刑及撤銷改判理由：
(一)核被告所為，係犯刑法第284 條前段之過失傷害罪。本件交
    通事故發生後，報案人或勤指中心轉來資料未報明肇事人姓
    名，處理人員前往現場處理時，被告在場，並當場承認為肇
    事人乙節，有道路交通事故肇事人自首情形紀錄表1 份附卷
    可憑（見警卷第17頁），是被告對於未發覺之犯罪自首而接
    受裁判，爰依刑法第62條前段規定減輕其刑。
(二)原審以被告上開過失傷害犯行事證明確，依法論罪科刑，固
    非無見。惟查因本件被告從停車場駛出，未讓行駛中之告訴
    人之車輛優先通行，告訴人並無過失可言，而上述鑑定意見
    ，亦同此認定，原審以告訴人未注意車前狀況並減速慢行，
    為肇事次因，自有未洽，告訴人不服原審判決，請求檢察官
    上訴認為被告應負完全責任，原審判決過輕等事由提起上訴
    ，為有理由，自應由本院予以撤銷改判。　
四、爰審酌被告起駛前應顯示方向燈，注意前後左右有無障礙或
    車輛行人，並應讓行進中之車輛行人優先通行，其疏未為之
    ，肇致本件事故之發生，致告訴人受傷，實為不該，雖願與
    告訴人和解，然因告訴人不願和解，可認被告確有彌補其所
    造成損害之誠意，然在本院仍執詞告訴人亦有過失等情，復
    考量告訴人之傷勢情形、被告為本件肇事原因之情節；暨兼
    衡被告於本院自陳之智識程度、職業、家庭及經濟狀況）等
    一切情狀，量處如主文所示之刑，併諭知易科罰金之折算標
    準，以示懲儆。
據上論斷，應依刑事訴訟法第455條之1第1項、第3項、第369條
第1項前段、第364條、第299條第1項前段，刑法第284條前段、
第62條前段、第41條第1項前段，刑法施行法第1條之1第1項，判
決如主文。
本案經檢察官吳心嵐聲請簡易判決處刑，檢察官陳昱奉到庭執行
職務
中　　華　　民　　國　　110 　年　　12　　月　　16　　日
                  刑事第四庭  審判長法  官  陳仁智
                                    法  官  簡仲頤
                                    法  官  沈芳伃
上列正本證明與原本無異。
本件不得上訴。　　　　　　　　　　　　　　　　　　
中　　華　　民　　國　　110 　年　　12　　月　　20　　日
                                    書記官  王嘉祺
本判決論罪科刑法條：
中華民國刑法第284條
因過失傷害人者，處 1 年以下有期徒刑、拘役或 10 萬元以下
罰金；致重傷者，處 3 年以下有期徒刑、拘役或 30 萬元以下
罰金。